臺灣新北地方法院刑事判決
111年度易字第713號
公  訴  人  臺灣新北地方檢察署檢察官
被      告  張美連



上列被告因竊盜案件，經檢察官提起公訴（111年度偵字第15586
號），本院判決如下：
    主  文
張美連犯竊盜罪，處罰金新臺幣伍仟元，如易服勞役，以新臺幣
壹仟元折算壹日。
    事  實
一、張美連於民國111年2月15日14時39分許，在址設新北市○○區
    ○○路0段0號地下1樓之全聯福利中心內，意圖為自己不法之
    所有，基於竊盜之犯意，徒手將店長溫明桂所管領之蕊娜制
    汗爽身噴霧3罐放入隨身側背包內，未經結帳隨即離開現場
    ，因而竊取得手，旋為該店門市人員發覺，經警據報到場並
    扣得上開物品(業經發還)，而悉上情。
二、案經新北市政府警察局新莊分局報告臺灣新北地方檢察署檢
    察官偵查起訴。
    理  由
一、證據能力部分：
    本判決以下引用被告以外之人於審判外之陳述，其性質屬傳
    聞證據者，檢察官及被告張美連均未於言詞辯論終結前聲明
    異議（見本院易字卷第141至149頁），本院審酌該等陳述做
    成之情形，核無違法或不當，認其均有證據能力。又本案認
    定事實引用之卷內其餘非供述證據，並無證據證明係公務員
    違背法定程序取得，依刑事訴訟法第158 條之4 規定反面解
    釋，亦有證據能力。
二、認定事實所憑證據及理由： 
    訊據被告固坦承於上開時、地曾將店長溫明桂所管領之蕊娜
    制汗爽身噴霧3罐放入隨身側背包內，惟矢口否認有何竊盜
    犯行，辯稱：我是因為吃藥而忘記付錢云云。經查：
  ㈠被告曾於上開時間、地點，將上開物品放入隨身側背包內，
    未經結帳即離開現場等情，業經證人即被害人溫明桂於警詢
    指證明確（見偵卷第12至13頁），復有本院勘驗店內監視器
    畫面筆錄及擷圖在卷可佐（見本院易字卷第143、144、151
    至162頁），上開事實應堪認定。
  ㈡被告雖以前詞置辯，惟本院勘驗卷內監視器錄影檔案之結果
    ，被告於上開時間、地點之行徑如下(見本院易字卷第143、
    144、151至162頁)：
　⒈畫面顯示時間為14時38分21秒至14時38分24秒，被告先擺頭
    朝右方查看，隨後便以雙手將側背包移至身體中間，並走至
    畫面左方之商品貨架前。
  ⒉畫面顯示時間為14時38分25秒至14時38分43秒，被告伸手自
    貨架上拿起一罐噴霧劑放入側背包内，隨即又自相同位置取
    下第二罐、第三罐噴霧劑，亦均放入側背包中。隨後轉身往
    畫面上方快步移動，同時整理掛於右肩之側背包。
　⒊畫面顯示時間為14時39分50秒至14時39分57秒，被告自畫面
    上方走出後，直接穿越商店內之結帳櫃檯區。
　  由上開勘驗結果可知，被告有擺頭朝右方查看，且將側背包
    移至身體中間等不自然之動作，此已與一般購物並不會先東
    張西望，且會使用店家之購物籃，以免被誤會偷竊等情顯有
    不同。況被告除將上開物品直接放入其隨身之側背包外，尚
    有轉身快步走出店外，且同時整理掛於右肩之側背包等動作
    ，顯見被告案發時，尚知悉以隨身側背包掩飾其所拿取之物
    品，且從被告拿取物品至穿越結帳櫃台，時間上僅相隔約1
    分鐘，期間並無任何逗留，從而以被告之行徑觀之，尚難認
    被告所辯忘記結帳係合理可信。
　㈢被告雖又辯稱係因吃安眠藥而失憶等云云，然被告於警詢及
    偵查時均僅辯稱忘記結帳等語(見偵卷第11、30頁)，均未提
    及係因使用藥物才導致忘記結帳，至緝獲到案於本院接受訊
    問時，始辯稱是因為吃藥失憶等語(見本院審易卷第127頁)
    ，前後所辯未盡一致，已非無疑。又本院依職權調取被告近
    2年之健保就醫紀錄，並函詢被告就診之醫療機構及其用藥
    紀錄。育心身心精神科診所於111年9月19日以育字第011109
    19020號函復略以：被告目前所使用之藥物包含安眠藥、鎮
    定劑及抗鬱劑，其藥物作用期間確實會引起嗜睡及注意力不
    集中等問題，用藥後是否對記憶力有影響端視個案用藥時間
    點及方式，若依照醫囑服用應已對平時之認知功能影響降到
    最低等語；輔大診所於111年9月21日函復被告病歷表，並表
    示所用藥物不會導致記憶力下降等語；輔仁大學學校財團法
    人輔仁大學附設醫院亦於111年9月16日以校附醫事字第1110
    006642號函復略以:被告使用之3種藥物仿單均未提及「記憶
    力下降」之副作用等語(見本院易字卷第41至63、67至69、7
    3至94頁)。綜上各該醫療機構回函，縱使被告服用之藥物理
    論上可能會有嗜睡、注意力不集中等副作用，然查被告實際
    上當日一經副店長詢問，即將所竊物品從隨身側背包取出，
    業經被害人溫明桂於警詢供述明確(見偵卷第12頁反面)，可
    見被告當時意識及條理清晰，無記憶不清之情況，是縱其於
    案發期間服用藥物，亦未因此影響其認知或記憶，否則當無
    可能立即取出並歸還所竊物品，是被告此部分所辯，亦不足
    採。從而，本案事證明確，被告之犯行堪以認定，應依法論
    科。
三、論罪科刑：
  ㈠核被告所為，係犯刑法第320條第1項之竊盜罪。
  ㈡爰以行為人責任為基礎，審酌被告不思以合法、正當之途徑
    取得所需之物，而恣意竊取他人所有之財物，實有不該，兼
    衡被告犯後否認犯行之犯後態度；所竊取之物均已發還被害
    人；被告有犯罪前科紀錄，素行及品性非佳，有臺灣高等法
    院被告前案紀錄表在卷可憑(見本院易字卷第11、12頁)；本
    次犯罪之目的、手段、所竊取物品之價值為新臺幣417元(見
    偵卷第12頁反面及第19頁)；被告有身心性失眠症、持續性
    憂鬱症等病症(見本院易字卷第45、67頁)；自陳高中畢業之
    智識程度，目前退休，與配偶同住之家庭經濟狀況等一切情
    狀(見本院易字卷第149頁)，量處如主文所示之刑，並諭知
    易服勞役之折算標準。
四、沒收部分：
    查被告所竊取蕊娜制汗爽身噴霧3罐，雖為其犯罪所得，惟
    已實際返還予被害人，有贓物認領保管單1紙在卷可稽(見偵
    卷第19頁)，爰依刑法第38條之1第5項規定，不予宣告沒收
    或追徵。
據上論斷，應依刑事訴訟法第299條第1項前段，判決如主文。
本案經檢察官黃彥琿提起公訴，檢察官楊婉鈺到庭執行公訴。
中　　華　　民　　國　　111 　年　　11　　月　　25　　日
                  刑事第十四庭  法　官　梁家贏
上列正本證明與原本無異。
如不服本判決，應於判決送達後20日內敘明上訴理由，向本院提
出上訴狀 (應附繕本) ，上訴於臺灣高等法院。其未敘述上訴理
由者，應於上訴期間屆滿後20日內向本院補提理由書「切勿逕送
上級法院」。
                                書記官  巫茂榮
中　　華　　民　　國　　111 　年　　12　　月　　1 　　日
附錄本案論罪科刑法條全文：
中華民國刑法第320條第1項：
意圖為自己或第三人不法之所有，而竊取他人之動產者，為竊盜
罪，處5年以下有期徒刑、拘役或50萬元以下罰金。